【裁判字號】    92,簡,6
【裁判日期】    920430
【裁判案由】    損害賠償
【裁判全文】
臺灣臺北地方法院民事判決  九十二年簡字第六號
    原      告  乙○○
    被      告  甲○○
右當事人間請求損害賠償事件，本院判決如左：
    主      文
被告應給付原告新台幣拾萬元，及自民國九十二年二月十九日起至清償日止，按年
息百分之五計算之利息。
訴訟費用由被告負擔。
本判決於原告以新台幣壹拾萬元為被告供擔保後，得假執行。
    事實及理由
一、原告起訴主張被告明知丙○○（經原告撤回起訴）為原告之配偶，二人竟假討論
    家庭暴力法律問題，於民國九十年四月二日晚上九時許，在台北市○○○路○段
    八十號星辰飯店相姦，並於同晚為原告會同警員查獲。而通姦足以破壞夫妻間共
    同生活，違反公序良俗，是被告有侵權行為至明，為此聲明請求被告給付新台幣
    （下同）三十萬元及自起訴狀繕本送達翌日起至清償日止按年息百分之五計算之
    利息並願供擔保請准宣告假執行。
二、被告經合法通知，未於言詞辯論期日到場，據其曾提出書狀並到場陳述：刑案件
    尚未確定，並無損害賠償可言，且原告於本件事實發生後，原告曾再一次抓到丙
    ○○與他人通姦而未提出告訴，丙○○過去亦有許多類似情形，則縱容配偶與他
    人通姦者，即喪失告訴權，依告訴不可分之原則，原告對於丙○○共犯之被告，
    亦不得告訴，是刑案部分被告既提起上訴，自不得提起附帶民事訴訟。又通姦所
    侵害之法益最高法院四十年來，前後不一，原告自不得據以請求慰撫金。況本案
    通姦行為非導至原告夫妻家庭不幸福、感情破裂及離婚原因，而原告對於本件事
    由亦獲得免給付贍養費之離婚條件，自無損失可言，況慰藉金之賠償，須以人格
    權受侵害，使精神上受有痛苦為必要，為此請求駁回原告之訴。
三、查被告經合法通知，無正當理由不到場，核無民事訴訟法第三百八十六條所列各
    款情形，應依原告之聲請，由其一造辯論而為判決。按刑事訴訟法第四百八十七
    條第一項所定附帶民事訴訟之對象，除刑事被告外，固兼及於依民法負賠償責任
    之人。惟該條項所稱之「依民法負賠償責任之人」，係指該刑事案件中依民法規
    定應負賠償責任之人而言。故附帶民事訴訟之原告所主張之共同加害人，即需在
    刑事訴訟程序中經認定係共同侵權行為之人，併須依民法負賠償責任之人，即為
    已足。查被告明知丙○○為有配偶之人，二人竟假討論家庭暴力法律問題，於九
    十年四月二日晚上九時許，在台北市○○○路○段八十號星辰飯店為相姦一次，
    並於同晚為原告會同警員查獲之事實，業據本院刑事庭以九十一年度訴字第八○
    一號判決認定在案，並判決處被告有期徒刑三月，此有被告不爭執之本院九十一
    年度訴字第八○一號刑事判決書在卷可證。又刑事法院得依刑事訴訟法第五百零
    四條第一項規定，將附帶民事訴訟以裁定移送於該法院民事庭者，以刑事部分宣
    告被告有罪之判決者為限，是被告既遭通姦罪之有罪判決，原告對之提起附帶民
    事訴訟，程序上並無不合。又附帶民事訴訟經移送民事庭後，即屬獨立民事訴訟
    ，其移送後之訴訟程序，應適用民事訴訟法，刑事訴訟所調查之證據，及刑事訴
    訟判決所認定之事實，並非當然有拘束民事訴訟之效力。再徵之刑事庭以裁定移
    送於民事庭之附帶民事訴訟，其訴是否合法，應以裁定移送時之狀態為準，不因
    嗣後情事變更而受影響。是被告抗辯刑事案件第二審程序未尚終結，原告以附帶
    民事訴訟程序起訴不合法一節並無所據，先予敘明。
四、原告主張丙○○原為其配偶，被告明知並與丙○○通姦之事實，為被告所自認（
    九十二年三月五日言詞辯論筆錄），自堪採信。惟被告以前揭詞情之置辯，則本
    件之爭點，即在被告與丙○○通姦行為是否構成侵權行為。次者，原告請求三十
    萬元慰藉金是否有據。以下則分論之：
  (一)、按因故意或過失不法侵害他人之權利者，負損害賠償責任，故意以背於善良風
      俗之方法加損害於他人者，亦同。民法第一八四條第一項定有明文。又按民法
      第一八四條第一項前段規定，以權利之侵害為侵權行為要件之一，故有謂非侵
      害既存法律體系所明認之權利，不構成侵權行為。惟同法條後段規定，故意以
      背於善良風俗之方法加損害於他人者，亦同。則侵權行為係指違法以及不當加
      損害於他人之行為而言，至於侵害係何權利，要非所問。而所謂違法以及不當
      ，不僅限於侵害法律明定之權利，即違反保護個人法益之法規，或廣泛悖反規
      律社會生活之根本原理的公序良俗者，亦同。通姦之足以破壞夫妻間之共同生
      活而非法之所許，此從公序良俗之觀點可得斷言，不問所侵害係何權利，對於
      配偶之他方應構成共同侵權行為。婚姻係以夫妻之共同生活為其目的，配偶應
      互相協力保持其共同生活之圓滿安全及幸福，而夫妻互守誠實，係為確保依其
      共同生活之圓滿安全及幸福之必要條件，故應解為配偶因婚姻契約而互負誠實
      之義務，配偶之一方行為不誠實，破壞共同生活之圓滿安全及幸福者，即為違
      反因婚姻契約之義務而侵害他方之權利。則被告與丙○○交往時，既明知丙○
      ○尚與原告維持有婚姻關係，竟仍與其發生性關係，難認無侵權行為之故意，
      自不容其以丙○○與原告之婚姻出現閒隙為由，而主張其之通姦行為為正當，
      。況被告主張其與丙○○通姦行為，與原告夫妻家庭不幸福、感情破裂及離婚
      ，原告對於本件事由亦獲得免給付贍養費之離婚條件並無損失之情，已為原告
      所否認，經訊問被告聲請之證人丙○○，亦為丙○○所否認，被告復未舉其他
      證據以供認定，其所辯自非可採。則原告於婚姻關係中遭此事故，被告之行為
      確實導致原告精神上遭受痛苦，不可言喻，自應予以慰藉，其請求被告賠償非
      財產上之損害，於法有據。
  (二)、按侵權行為之損害賠償，係著重於損害之填補，故被告之財力為何，並非惟一
      主要之衡量標準，是本院斟酌原告因被告之侵權行為所造成之傷害、兩造之教
      育程度、從事之職業、收入、被告二人均屬壯年等情，認為被告賠償原告精神
      上之損害賠償為三十萬元，尚屬公允。
五、從而，被告應給付原告三十萬元及自起訴狀繕本送達翌日之九十二年二月十九日
    起至清償日止，按年息百分之五計算之遲延利息為有理由，應予准許。原告陳明
    願供擔保以代釋明聲請宣告假執行，核無不合，爰酌定相當擔保金額，准予宣告
    假執行。
六、兩造其餘主張及所提證據與本院上開論斷無涉或無違，不予贅述。
七、訴訟費用負擔之依據：民事訴訟法第七十八條。
中      華      民      國    九十二    年      四      月     三十     日
                                    民事第四庭法  官  洪于智
右為正本係照原本作成
如對本判決上訴須於裁定送達後二十日內向本院提出抗告狀
中      華      民      國    九十二    年      四      月     三十     日
                                              書記官  薛德芬


司法院資訊處製作；財團法人民間司法改革基金會備份。
